【裁判字號】    96,親,104
【裁判日期】    970214
【裁判案由】    確認親子關係不存在
【裁判全文】
臺灣高雄地方法院民事判決               96年度親字第104號
原      告  丙○○
被      告  甲○○
被      告  乙○○○
訴訟代理人 丁○○
上當事人間確認親子關係事件，本院於民國97年1 月15日言詞辯
論終結，判決如左：
    主      文
原告之訴駁回。
訴訟費用由原告負擔。
    事實及理由
一、原告起訴主張：
（一）原告之父甲○○、母乙○○○於民國 (下同)44 年2 月1
      日結婚，並向戶政機關申報原告係於44年10月12日出生，
      足見被告乙○○○懷孕8 個月又12日即生下原告，孕期過
      短，顯非正常，且被告2 人對原告之言行態度及照顧亦與
      一般親生父母對子女之態度有異，此外被告2 人無正當理
      由卻拒絕配合檢驗鑑定DNA ，此種矛盾之言行，更足兩造
      間並無真正血緣之親子關係。
（二）又按認領子女之訴，關係生父之血統及非婚生子女之身分
      ，與社會公益有關，法院得斟酌當事人所未提出之事實，
      為民事訴法第595 條第1 項所明定，足見此認領子女訴訟
      法院為審判時，不以當事人所提出之訴訟資料為限 (本院
      53 年 台上字第1595號判例意旨參照)。 又依同法第288
      條規定，法院不能依當事人聲明之證據而得心證，或因其
      他情形認為必要時，得依職權調查證據；故爾，為真實血
      緣之發現，法院自應依職權為相當之調查，不能因一方當
      事人之不配合檢驗，而使他方當事人受不利之判決，否則
      即與上開規定不符。倘此親子血緣鑑定之勘驗方法，對親
      子關係之判定有其科學之依據及可信度，自屬上訴人重要
      且正當之證據方法。然為此親子血緣關係鑑定必須被上訴
      人本身參與始可，如需被上訴人之血液等，亦即勘驗之標
      的物存在於被上訴人本身，而被上訴人拒絕提出時，雖法
      院不得強令為之，惟依民事訴訟法第367 條準用同法第34
      3 條、第345 條第1 項之規定，法院得以裁定命被上訴人
      提出應受勘驗之標的物，被上訴人若無正當理由不從提出
      之命者，法院得審酌情形認他造即上訴人關於該勘驗標的
      物之主張或依該勘驗標物應證之事實為真實，即受訴法院
      得依此對該阻撓勘驗之當事人課以不利益。原審徒以無強
      令被上訴人為血緣鑑定為由，而為不利於上訴人之論斷，
      於法自有未合，此有最高法院91年度台上字第2366號民事
      判決可參。據此，為避免原告之子女與近親間之婚姻，是
      以有提起本件確認親子關係訴訟之必要，請法院裁定命被
      告提出應受勘驗之標的物，以供檢驗鑑定血緣，以明真相
      ，並判決確認兩造間之親子關係不存在。
二、被告答辯：
（一）原告確係被告二人所生之長子，但因原告甚難相處，與被
      告及其他兄弟姊妹、親戚間，進行多項訴訟，包括台灣高
      雄地方法院檢察署92年度偵字第1999號、95年度偵字第
      1289 4號、96年度偵字第24439 號、台灣高雄地方法院92
      年度自字第41號、91年度家護字第1496號、92年度簡上字
      第449 號、92年度簡字第2092號、95年度簡字第5406號、
      95 年 度簡上字第1301號、92年度訴字第310 號、92年度
      台上字第4988號等案件，本件訴訟亦屬子虛烏有之事。
（二）原告原本同意進行DNA 鑑定，但因年老體衰、疾病纏身，
      不方面出門，且原告開完庭後即對被告甲○○說，要被告
      跟法官說原告從何處抱來的，因此被告不願順從原告意思
      進行DNA 檢驗。原告小學畢業後，即到外地就業，娶妻生
      子後又搬回老家與被告同住，且原告未經被告同意，擅自
      在被告所有土地上建屋居住。原告倘非被告子女，又何需
      搬回老家居住，其提起本件訴訟為無理由，應予駁回。
三、法院之判斷：
（一）按確認法律關係之訴，非原告有即受確認判決之法律上利
      益者，不得提起之；確認證書真偽或法律關係基礎事實存
      否之訴，以原告不能提起他訴訟者為限，民事訴訟法第24
      7 條定有明文。經查，原告提起本件確認親子關係不存在
      之訴，其與被告間血緣、身份關係之存否，為雙方親子法
      律關係之重要基礎事實，而原告戶籍上登記為被告之子女
      ，倘其確非被告親生子女，則原告之身分地位不明確，對
      其人格權產生重大之影響，在私法上受有親子關係不安定
      之危險，且上開危險非經法院判決無法除去，足認原告有
      即受確認判決之利益，是原告提起本件確認之訴，依民事
      訴訟法第247 條之規定，核無不合，先予敘明。
（二）經查，原告主張其非被告親生子之事實，為被告所否認，
      且原告雖提出戶籍謄本所載之出生日期1 份為證，惟原告
      之戶籍謄本所載之原告出生日期，僅得證明原告於該日出
      生，尚無法據以推斷被告懷有原告之孕期週數，換言之，
      原告可能係早產出生，亦可能被告乙○○○於結婚前，即
      懷有原告，因結婚而使原告發生準正為婚生子之結果，然
      不論其情形如何，均無法據此出生日期即推斷原告非被告
      所生之子，是以原告主張其非被告所生之子，因缺乏積極
      證據證明屬實，依民事訴訴法第277 條之規定，自應受不
      利之認定，而無法認為原告之主張為真實。
（三）又查，原告雖另主張被告拒絕配合DNA 鑑定，依民事訴訟
      法第367 條準用同法第34 3條、第345 條第1 項之規定，
      法院得以裁定命被告提出應受勘驗之標的物，被告若無正
      當理由不從提出之命者，法院得審酌情形認原告關於該勘
      驗標的物之主張或依該勘驗標物應證之事實為真實云云。
      惟查，依上開法律規定，法院固得因被告拒絕配合DNA 檢
      驗，而認原告關於勘驗標的物之主張或勘驗標的物應證之
      事實為真正，惟依上開法條之規定，法院尚需審酌原告所
      提出之證據情形，始得認定原告關於勘驗標的物之主張或
      勘驗標的物應證之事實為真實。倘原告未提出任何證據證
      明所主張之事實有相當可能性存在，自不得僅因被告拒絕
      DNA 鑑定，即謂原告之主張為真實。本案被告雖拒絕進行
      DNA 鑑定，但原告對於兩造無親子關係之主張，僅提出2
      份無法證明原告主張屬實之戶籍謄本為證，此外即未提出
      其他有利證據供本院調查、審酌，依上開法規說明，自不
      得認為原告主張之事實，係屬真實。至於原告另空泛性地
      指稱被告對其照顧、態度不好云云，係屬主觀臆測之詞，
      亦不足採信。綜上所述可知，原告之主張為無理由，應予
      駁回。
四、據上論結，本件原告之訴為無理由，依民事訴訟法第78條，
    判決如主文。
中    華    民    國    97     年    2    月    14    日
               家事法庭   法    官  吳文婷
以上正本證明與原本無異。
如不服本判決，應於送達後20日內，向本院提出上訴狀。
中    華    民    國    97    年    2     月    15    日
                            書記官  黃進遠


司法院資訊處製作；財團法人民間司法改革基金會備份。
